【裁判字號】    95,簡上,886
【裁判日期】    951124
【裁判案由】    詐欺
【裁判全文】
臺灣高雄地方法院刑事判決             95年度簡上字第886號
上  訴  人
即  被  告  乙○○
上列上訴人即被告因詐欺案件，不服本院鳳山簡易庭中華民國95
年6 月30日95年度簡字第4019號刑事簡易判決（聲請簡易判決處
刑案號：臺灣高雄地方法院檢察署95年度偵緝字第1088號），提
起上訴，本院管轄第二審之合議庭，判決如下：
    主  文
上訴駁回。
    犯罪事實及理由
一、本案經本院審理結果，認第一審簡易判決認事用法及量刑均
    無不當，應予維持，並引用第一審簡易判決記載之犯罪事實
    、證據及理由（如附件）。
二、上訴人即被告（下稱被告）乙○○上訴意旨略以：伊沒有將
    帳戶交給別人使用，請求為無罪之判決等語。
三、訊據被告乙○○固坦承於91年12月31日，向中華郵政股份有
    限公司高雄康莊郵局申請帳戶及金融卡使用，惟矢口否認有
    何詐欺犯行，於本院95年9 月26日準備程序中辯稱：伊是於
    93年10月間遺失存摺、晶片卡，伊不知道為何詐欺集團有伊
    的提款密碼；而且伊是於94年12月間才知道伊上開帳戶遺失
    ，當時伊還不知道伊的提款卡也一同遺失云云。
四、經查：
  (一)按被告以外之人於審判外之言詞或書面陳述，除法律有規定
    者外，不得作為證據，刑事訴訟法第159 條第1 項定有明文
    。證人甲○○於警詢中所為陳述，依首揭法條規定，原則上
    亦無證據能力。然被告以外之人於審判外之陳述，雖不符刑
    事訴訟法第159 條之1 至之4 等4 條之規定，而經當事人於
    審判程序同意作為證據，法院審酌該言詞陳述或書面陳述作
    成時之情況，認為適當者，亦得為證據，此刑事訴訟法第15
    9 條之5 亦定有明文。本件被告於準備程序本院訊問時對證
    據能力亦不爭執，且至言詞辯論終結前，就前開證人於警詢
    中所為陳述之證據能力亦未聲明異議。再前開證人於警詢中
    之陳述，亦未經被告主張有何非出於自由意志之情形，是本
    件認為容許其陳述之證據能力，亦無不當，應依刑事訴訟法
    第159 條之5 之規定，認前開證人於警詢中之證述具有證據
    能力。
  (二)被告上訴意旨雖以前揭情詞置辯，然查，系爭帳戶分別於93
    年11月24日有核發晶片卡、於94年5 月25日有換簿之行為，
    有客戶歷史交易清單1 份附卷可稽，前者乃因應政府政策配
    合金融機構改換較為安全之提款工具所需，後者則為存簿登
    簿欄位已滿而需換發所用，並非因遺失存摺所為之補發，亦
    有中華郵政股份有限公司高雄郵局95年8 月18日高營字第09
    52003050號函在卷為憑，質之被告均坦承曾於上開時日領取
    晶片卡及換發存簿（見本院95年10月25日審判筆錄第5 、8
    頁），顯見被告上開辯詞，核與實情不符。其次，被告於本
    院審理時供陳：「（問：你何時發現存摺、提款卡遺失？）
    94年12月左右。（問：系爭帳戶做何用途？）因為要付信用
    卡。（問：如何使用系爭帳戶？）除了信用卡用途，沒有用
    到其他用途。（問：存款到系爭帳戶是如何存？）我是拿存
    摺到郵局填寫存款單，再拿跨行匯款單，從郵局轉帳到信用
    卡銀行。（問：為何不直接繳錢到銀行即可？）因為我沒有
    時間跑銀行。（問：你知道你存摺遺失之前多久你還有在使
    用系爭帳戶？）93年9 月之後就沒有再還信用卡費用，93年
    10月之後就只有我匯款給我媽媽，我媽媽匯款給我。（問：
    93年10月之後除上開用途外，尚有其他交易？）應該沒有了
    。（問：從93年10月到94年9 月，系爭帳戶仍陸續有交易款
    項？）是朋友欠我錢還我的，我都用晶片卡將款項領出來。
    （問：94年9 月間系爭帳戶仍有款項進出，有何意見？）不
    知道。（問：有無將密碼寫在提款卡或存摺上？）有寫，但
    我有擦掉。（問：既然以你先生生日為密碼，何以需要將密
    碼記載在提款卡上？）因為我有好幾張提款卡、信用卡、現
    金卡，有的是以我的生日作密碼，我怕忘記，才會記載在信
    用卡、提款卡、現金卡上。（問：是否曾經提供存摺給朋友
    使用？）存摺沒有，有請朋友拿晶片卡幫我領錢。」等語。
    可知，系爭帳戶乃供被告平日繳納信用卡款與供母親匯入金
    額所用，前者用途固得因被告停止繳納信用卡款而喪失，然
    該帳戶仍得供被告與其母親存匯款之用，被告既自承自93年
    10月間迄94年5 月25日更換存摺之間，二人仍有金錢往來，
    何以卻無從說明更換存摺之後，其與母親即無須經由系爭帳
    戶辦理匯款事宜？倘系爭帳戶已無任何用途，又何須辦理換
    簿之手續？實令人匪夷所思；尚且，被告自更換存摺後，猶
    有多筆提領款項之行為，是否果有遺失存簿與晶片卡之事實
    ？殊值懷疑。況，詐欺集團利用金融帳戶作為騙取匯款之工
    具，僅須知悉金融帳號即可，本無須持有存摺始得為之，性
    質上自以取得隨時得以提領現金之金融卡或晶片卡為便利；
    本件被告既已申請使用晶片卡，足認其確有經常提領現金使
    用之必要，何以其於更換存摺之後，卻無加以使用？以至於
    因此不知何時遺失？遑論被告將己之提款密碼告知他人，以
    代為提領現金乙節，凡此皆與常情有違，足認被告確有於不
    詳時間、地點將系爭帳戶、晶片卡及提款密碼，交付予不詳
    之詐欺集團成員使用。
  (三)綜上所述，被告所辯顯係臨訟卸責之詞，不足為信，本案事
    證明確，被告犯行洵堪認定。
五、按量刑輕重，係屬事實審法院得依職權自由裁量之事項，苟
    已斟酌刑法第57條各款所列情狀而未逾越法定刑度，不得遽
    指為違法（最高法院72年臺上字第6696號、75年臺上字第70
    33號判例參照）。又在同一犯罪事實與情節，如別無其他加
    重或減輕之原因，下級審量定之刑，亦無過重或失輕之不當
    情形，則上級審法院對下級審法院之職權行使，原則上應予
    尊重，亦有最高法院85年度臺上字第2446號裁判意旨可資參
    酌。本件原審以被告罪證明確，適用刑事訴訟法第449 條第
    1 項前段、第3 項、第454 條第2 項，修正前刑法第30條第
    2 項、第339 條第1 項、第41條第1 項前段，罰金罰鍰提高
    標準條例第1 條前段、修正前罰金罰鍰提高標準條例第2 條
    之規定，判處有期徒刑5 月，如易科罰金，以銀元300 元折
    算1 日。原審已依刑事訴訟法第452 條第2 項詳細記載認定
    之犯罪事實、證據及應適用之法條，其認事用法並無不當，
    量刑亦屬妥適，本件上訴人之上訴意旨指摘原判決不當，為
    無理由，應予駁回。
六、又行為後法律有變更者，適用行為時之法律，第2 條第1 項
    前段定有明文；而刑法業經總統於94年2 月2 日，以華總一
    義字第09400014901 號令修正公布，並自95年7 月1 日施行
    ，其中(一)關於法定刑中罰金部分，修正前刑法第33條第5 款
    規定「罰金：1 元以上。」，依80年5 月6 日修正前罰金罰
    鍰提高標準條例第3 條之規定，復由司法院、行政院會銜於
    72年7 月27日發布，自72年8 月1 日施行，提高刑法所定罰
    金數額10倍，並依現行法規所定貨幣單位折算新臺幣條例第
    2 條之規定：「現行法規所定金額之貨幣單位為圓、銀元或
    元者，以新臺幣元之3 倍折算之。」，經折算為新臺幣後，
    則罰金刑之最輕刑度為新臺幣30元以上；修正後刑法第33條
    第5 款規定「罰金：新臺幣1 千元以上，以百元計算之。」
    ，經比較新舊法結果，以舊法較有利於行為人。(二)修正後刑
    法第339 條第1 項之詐欺取財罪，其法定刑中罰金之部分，
    修正為「新臺幣3 萬元以下罰金」，與修正前依罰金罰鍰提
    高標準條例第1 條前段及現行法規所定貨幣單位折算新臺幣
    條例第2 條之規定，提高10倍並折算為新臺幣後，亦為「新
    臺幣3 萬元以下罰金」，經比較新舊法結果，新法尚非有利
    於被告，應適用行為時法即舊法。(三)刑法第30條之幫助犯，
    自修正前原第1 項條文之「幫助他人犯罪者」，修正為「幫
    助他人實行犯罪行為者」，係從原本之嚴格從屬形式立場，
    改採限制從屬形式立場，故被幫助者之行為僅須具備構成要
    件該當性、違法性，幫助者即成立幫助犯，至被幫助者是否
    具備有責性，則非所問。故依本次修法結果，幫助犯之成立
    要件顯較原條文之從犯須具備構成要件該當性、違法性、有
    責性三者為寬，經比較新舊法結果，自以適用舊法有利於行
    為人。(四)關於易科罰金折算標準，依修正後刑法第41條第1
    項前段規定：「犯最重本刑為5 年以下有期徒刑以下之刑之
    罪，而受6 個月以下有期徒刑或拘役之宣告者，得以新臺幣
    1 千元、2 千元或3 千元折算1 日，易科罰金。」；而修正
    前依舊罰金罰鍰提高標準條例第2 條前段之規定（現已刪除
    ），就其原定數額提高為100 倍折算1 日，即應以銀元300
    元折算1 日，復依現行法規所定貨幣單位折算新臺幣條例第
    2 條之規定，經折算為新臺幣後，為新臺幣900 元折算為1
    日，經比較修正前後之易科罰金折算標準，以舊法之規定，
    較有利於被告。(五)綜上所述，本件被告行為後之法律有所變
    更，揆諸上開說明，應依修正後刑法第2 條第1 項前段之規
    定，適用行為時之舊法即修正前刑法第41條第1 項前段之規
    定，諭知易科罰金之折算標準。原判決雖未及比較適用，然
    經本院比較結果，仍應適用行為時法，則原判決適用行為時
    法即無不當，不構成撤銷之事由，附此敘明。
據上論斷，應依刑事訴訟法第455 條之1 第1 項、第3 項、第37
3 條、第368 條，判決如主文。
中    華    民    國    95    年    11    月    24    日
                  刑事第十一庭  審判長法  官  何秀燕
                                      法  官  吳金芳
                                      法  官  戰諭威
以上正本證明與原本無異。
本件不得上訴。
                                      書記官  董明惠
中    華    民    國    95    年    11    月    24    日
附錄本案論罪科刑法條：
中華民國刑法第30條：
幫助他人犯罪者，為從犯。雖他人不知幫助之情者，亦同。
從犯之處罰，得按正犯之刑減輕之。
中華民國刑法第339條：
意圖為自己或第三人不法之所有，以詐術使人將本人或第三人之
物交付者，處5 年以下有期徒刑、拘役或科或併科1 千元以下罰
金。
以前項方法得財產上不法之利益或使第三人得之者，亦同。
前2項之未遂犯罰之。


司法院資訊處製作；財團法人民間司法改革基金會備份。
